【裁判字號】    99,金上易,4
【裁判日期】    991222
【裁判案由】    證券交易法
【裁判全文】
臺灣高等法院刑事判決                 99年度金上易字第4號
上  訴  人
即  被  告  黃美齡
選任辯護人  李蒼棟律師
            魏雯祈律師
上列上訴人因證券交易法案件，不服臺灣宜蘭地方法院98年度
訴字第572 號，中華民國99年7月29日第一審判決（起訴案號：
臺灣宜蘭地方法院檢察署96年度偵字第2228號、第1772號、97
年度偵字第4925號），提起上訴，本院判決如下：
    主  文
上訴駁回。
    事  實
一、緣林子正、黃達暉明知證券商須經主管機關（即行政院金融
    監督管理委員會證券期貨局）許可及發給許可證照，方得營
    業，非證券商不得經營有價證券買賣之承銷、行紀、居間等
    證券業務，竟共同起意以販售未上市（櫃）公司股票為業，
    與亦明知未經主管機關核准並取得許可證照，不得經營證券
    業務之簡文騰、胡國新、鍾鎧勵、陳宥穎、林秉裕及宋文欽
    、呂嘉豪、陳忠瑋、李國榮、洪懷祖、王熾雄、楊松山、吳
    尉裕、陳新坤、楊珠、陳榆婷、洪莞晴、劉簡美秀、劉春金
    、林英傑、李怡錚、吳美冠、呂嘉縈等人（除以上4 人經檢
    察官為緩起訴處分外，餘21人皆經法院判決確定），共同基
    於非法經營證券業務之犯意聯絡，為掩護不法及取信不特定
    人，藉以行銷牟利，於90年4 月間以宋文欽、林凱新、林木
    川名義，購買僅具有投資顧問許可執照之「標準證券投資顧
    問股份有限公司」（址設臺北市松山區○○○路57號12樓，
    下稱標準投顧），除以標準投顧名義對外販售未上市（櫃）
    公司股票外，復以標準投顧暨其所屬關係企業（下稱標準集
    團）名義，設立下列行銷據點：90年10月間，在宜蘭縣宜蘭
    市○○○路50號10樓設立「宜蘭分公司」，為規避查緝及買
    賣糾紛，同址先後成立標勁科技有限公司（下稱標勁科技，
    91 年4月25日設立、93年6 月8 日解散，黃達暉為登記負責
    人）、宜翔投資顧問有限公司（下稱宜翔投顧，93年7 月5
    日設立、94年3 月17解散，王熾雄為登記負責人）、元勝投
    資顧問有限公司（下稱元勝投顧，94年4 月22日設立、94年
    9 月9 日解散，林秉裕為登記負責人），並於94年間在宜蘭
    縣頭城鎮○○路○ 段199 號，設立宜蘭分公司之頭城營業處
    所；92年1 月間，在宜蘭縣羅東鎮○○路263 號2 樓之1 設
    立「羅東分公司」，為躲避查緝及買賣糾紛，同址先後成立
    瑋鈺資訊（92年2 月19日核准設立、93年12月15日撤銷、吳
    尉裕為登記負責人）、瑋鈺投資顧問有限公司（下稱瑋鈺投
    顧，93年11月2 日核准設立、94年6 月7 日解散、楊松山為
    登記負責人）、旭日創業投資顧問公司（下稱旭日創投，94
    年5 月19日設立、94年8 月12日解散，楊松山為登記負責人
    ）；92年10月間，在花蓮市○○路588 號7 樓設立「花蓮分
    公司」，於93年9 月15日遷址至宜蘭縣宜蘭市○○路48號10
    樓登記為隆翔投資顧問有限公司（下稱隆翔投顧，93年9 月
    15日設立、94年7 月26日解散，陳新坤為登記負責人）。標
    準集團由林子正擔任總經理，實際負責集團的營業事宜，黃
    達暉擔任林子正特助，另聘副總經理胡國新統轄蘭陽地區（
    含花蓮）分公司，並由副總經理簡文騰負責宜蘭分公司業務
    ，均為標準集團主要幹部，其中宜蘭分公司設於頭城之營業
    處所則由陳宥穎、鍾鎧勵負責、羅東分公司由吳尉裕負責、
    花蓮分公司由陳新坤負責，各分公司內部業務部門由上而下
    分為專員（抽成30％至40％，每檔未上市股票佣金總數額不
    等，多在新臺幣（下同）4 千元至1 萬元之間，公司內稱為
    「PV」），主任（抽成80％）、副理（抽成90％）、經理（
    抽成100 ％）、協理（抽成120 至130 ％）、總監（抽成數
    不明）、副總經理（抽成數不明）等級別，並以前述類似直
    銷上、下線抽成方式登報廣招業務人員，作為拓展業績之管
    道，迨至93年間標準集團陸續招募之業務人員計有吳美冠、
    林英傑、李怡錚、呂嘉縈、劉春金、劉簡秀美等人販售未上
    市（櫃）公司股票，由洪莞晴、陳榆婷等人擔任會計行政業
    務，且以胡國新個人所有之萬泰銀行宜蘭分行帳號00000000
    0000號帳戶提供客戶往來使用，並於93年4 月間購入具有投
    資顧問許可執照之聯翔證券投資顧問股份有限公司（址設臺
    北市○○街89號2 樓，下稱聯翔投顧，呂嘉豪擔任名義負責
    人，於宜蘭市之營業處亦設置於標準集團宜蘭分公司處所）
    ，且在宜蘭縣羅東鎮○○路154 號3 樓設立聯翔投顧關係企
    業「正典資訊」，同時，聯翔投顧之名義並提供予宜翔投顧
    、隆翔投顧等公司使用。
二、嗣聯翔投顧於報紙刊登廣告應徵職員，黃美齡遂於93年8月
    間經簡文騰面試後，應徵為關係企業「正典資訊」之儲備幹
    部，隨後明知「正典資訊」係以販售未上市（櫃）公司股票
    為業務，且未經主管機關之許可及發給許可證，竟仍與簡文
    騰、黃達暉、胡國新、林子正及在聯翔公司及「正典資訊」
    共同經營銷售未上市（櫃）公司股票之人員，基於共同經營
    銷售未上市（櫃）公司股票業務之犯意，並在「正典資訊」
    擔任宜蘭團隊負責人，同事間並以「處長」相稱，迄1個月
    餘後即93年9月間，黃美齡始行離職。而前述販售之未上市
    （櫃）公司股票來源，係由林子正指示以黃達暉或員工李國
    榮、宋文欽、陳忠瑋、洪懷祖等名義，分別向未上市（櫃）
    之科景生物科技、量威電池、雷晟科技、中華生技、鐿創科
    技、明樣國際、維綱生物科技、寰震科技、微瑞科技、炳鴻
    電子、多圓科技、騏正光電、光通電科技等公司原始股東低
    價買入股票，連同自行製作之營運計畫書及財務預估，提供
    前揭標準集團各分公司或關係企業之業務人員，於向不特定
    人行銷之用，而販賣前開股票給黃光柏、簡如偉、楊築婷、
    簡榮朝、俞愛玲、康禹成、李立生、林美伶、程文芳、陳秀
    娟、黃金來、蘇聰金、林建都等人。嗣由法務部調查局宜蘭
    縣調查站（下稱調查站）於附表1至69所示搜索時間與地點
    ，分別查獲並扣押附表1至69所示之物。
三、案經法務部調查局宜蘭縣調查站移送臺灣宜蘭地方法院檢察
    署檢察官偵查起訴。
    理  由
壹、程序部分
一、按被告以外之人於審判外之言詞或書面陳述，除法律有規定
    者外，不得作為證據，刑事訴訟法第159條第1項定有明文。
    證人程文芳、游淑妃於調查站之陳述，均屬於被告以外之人
    於審判外之陳述，被告及其辯護人並已否認上開陳述之證據
    能力（見本院卷第39頁反面），復無刑事訴訟法第159 條之
    2 至第159 條之5 例外得為證據之情形，依上開法條規定，
    證人程文芳、游淑妃於調查站之陳述，均無證據能力。此外
    ，本件下列所引用之被告以外之人於審判外之陳述，被告於
    本院準備程序對之證據能力表示沒意見（見本院卷第39頁反
    面），復未於言詞辯論終結前聲明異議，依刑事訴訟法第15
    9 條之5 第2 項、第1 項規定，視為同意作為證據。本院並
    審酌上揭被告以外之人於審判外所為陳述作成之情況，均係
    出於自由意志，並無證明力顯然過低之情形，亦無顯不可信
    之情狀，認均適當，應皆有證據能力。
二、本院下列所引用卷內之文書證據之證據能力部分，並無證據
    證明係公務員違背法定程序所取得，且檢察官、被告於本院
    亦均未主張排除下列文書證據之證據能力，且迄本院言詞辯
    論終結前均未表示異議，本院審酌該等文書證據並無顯不可
    信之情況與不得作為證據之情形，依刑事訴訟法第158 條之
    4 反面解釋及第159 條之4 之規定，應認均有證據能力。
貳、實體部分
一、上訴人即被告黃美齡固坦承93年8 月份至聯翔公司應徵儲備
    幹部，經由標準集團業務副總簡文騰面試等情，惟矢口否認
    有非法經營證券業務之犯行，辯稱：伊上班是去上課，簡文
    騰要伊做業務，惟伊未做出成績，未販賣任何1 張未上市股
    票，連薪水都沒有拿到就離職云云。
二、經查：
  (一)上開事實欄一所示林子正、黃達輝、簡文騰、胡國新共同於
    90年4 月間，以宋文欽、林凱新及林木川名義，購買僅具有
    投資顧問許可執照之標準投顧，並分任標準集團總經理、總
    經理特助、副總經理等職，除以標準投顧名義對外販售上開
    事實欄一所示未上市（櫃）公司股票外，復以標準集團名義
    ，設立如事實欄一所示之行銷據點，陸續招募業務人員販售
    上開未上市（櫃）股票，嗣於93年4 月間購入亦僅具有投資
    顧問許可執照之聯翔投顧，聯翔投顧之名義並提供予宜翔投
    顧、隆翔投顧使用，且於宜蘭縣羅東鎮○○路154 號3 樓設
    立其關係企業「正典資訊」，對外販售未上市（櫃）公司股
    票予事實欄一所示黃光柏等人，而共同非法經營證券業務罪
    之事實，分據本院97年度上訴字第5802號判決（林子正、簡
    文騰、胡國新部分）、原審法院98年度訴字第572 號判決（
    黃達暉部分）確定。又上開事實欄一所示標準集團各分公司
    或關係企業之負責人與業務人員鍾鎧勵等21人，因與林子正
    、黃達輝、簡文騰、胡國新共同販售上開未上市（櫃）公司
    股票，觸犯非法經營證券業務罪之事實，亦經臺灣宜蘭地方
    法院檢察署檢察官以96年度偵字第2228號為緩起訴處分（林
    英傑、李怡錚、吳美冠、呂嘉縈部分），或經認罪協商程序
    ，由原審法院96年度訴字第192 號判決（林秉裕原名林良苑
    、鍾鎧勵、陳宥穎部分）、98年度訴字第572 號判決（宋文
    欽、呂嘉豪、陳忠瑋、李國榮、洪懷祖、王熾雄、楊松山、
    吳尉裕、陳新坤、楊珠、陳榆婷、洪莞晴、劉簡美秀、劉春
    金部分）確定，合先敘明。是標準集團各分公司或關係企業
    均非法經營證券業務之事實，已堪認定，則本件所應審究者
    ，乃被告是否為正典資訊幹部（即宜蘭團隊負責人）？是否
    知悉及參與聯翔投顧與正典資訊販賣上開未上市（櫃）公司
    股票乙情？
  (二)被告於檢察事務官詢問時供稱：「（妳有無在正典資訊擔任
    職務？）93年8 月進入，是簡姓男子面試，簡姓男子在庭上
    （簡文騰）。」、「（在聯翔公司有接受職前訓練情形？）
    有。」、「（聯翔證券有無販售未上市公司股票？）有，就
    是訓練我們要賣未上市公司股票。」等語（見他591 卷二第
    542 至543 頁）；於偵查中供稱：「我們進去時有教育，我
    跟著簡副總外出作業務，有關證券、股票部分。」、「（有
    哪檔股票？）光通電。」、「我自己也有買1 張，將錢交給
    簡文騰。」等語（見偵1772卷第102 至103 頁）；於原審審
    理時供稱：「（妳幾月去聯翔公司應徵？）應該是93年8 月
    份夏天，我記得是簡文騰應徵，地點我記得是在羅東，我有
    到宜蘭培訓，後來調到羅東去上班。」、「我去時是應徵儲
    備幹部，後來簡文騰跟我說在培訓主管。」、「（妳去時宜
    蘭羅東鎮○○路154 號3 樓是掛何名義？）聯翔證券。」、
    「（妳在那邊任職1 個多月的時間，聯翔證券是在販賣未上
    市櫃公司股票？）是簡文騰跟我講之後我才知道。」、「（
    妳知道是販賣未上市櫃公司股票，為何還作？）那時候沒有
    找其他的工作，想試試看。」等語（見原審卷二第219 至22
    1 頁）；於本院準備程序供稱：「我去上班是去上課。」等
    語（見本院卷第39頁反面）。核與證人簡文騰於原審審理時
    證稱：「（被告進入公司後任何職？）主要是業務。是應徵
    儲備幹部。」、「聯翔公司是我跟黃達暉、胡國新及一些主
    管合資的。」、「（聯翔投顧跟正典資訊這二者是何關係？
    ）正典資訊是1 個營業處，算是宜蘭的1 個營業處。」、「
    聯翔投顧是在宜蘭市的友愛百貨的樓上，正典資訊設在羅東
    和平路。」、「（聯翔投顧是否曾經設在羅東的和平路154
    號3 樓？）當時作的時候，主要公司是在友愛百貨那裡，但
    是營業處的話也都會掛聯翔投顧的名字。」、「正典資訊是
    我們設立開發業務。」、「（開發業務是否就是在那邊推銷
    未上市公司股票？）就是有這個目的。所以有作一些課程，
    主管會上課，跟面試的人上課。」、「（正典資訊辦股票過
    是是誰負責？）是行政負責，好像都是友愛在辦，正典資訊
    那邊好像沒有辦行政。」、「（被告應徵後知道正典資訊是
    聯翔公司的關係企業，她也有買過股票，但是因為沒有業績
    ，後來離職？）對。」等語相符（見原審卷二第176 至179
    頁、第182 頁）。則由上開被告與證人簡文騰之陳述可知，
    被告不僅以儲備幹部之身分應徵進入聯翔投顧之關係企業正
    典資訊，且亦擔任負責「上課」之主管職務，其本身亦由簡
    文騰處購買入1 張未上市（櫃）之光通電科技公司股票，則
    被告對於其所任職之正典資訊確係從事未上市（櫃）公司股
    票之買賣，應知之甚捻。
  (三)證人游淑妃於原審審理中證稱：伊進入聯翔投顧係由周久龍
    面試錄用，周久龍為伊直屬上司，伊有向周久龍購買未上市
    （櫃）公司股票，因而負債，正典資訊當時分宜蘭與羅東兩
    團隊，被告是主管級的，帶領宜蘭團隊，那時候都是掛聯翔
    投顧的招牌，沒有掛過正典資訊，只是口頭稱呼而已，外面
    的人有稱呼主管為處長，伊也有叫過被告為處長等語（見原
    審卷二第183 至187 頁）。證人程文芳於原審審理中證稱：
    伊任職期間，周久龍為伊主管，伊有跟周久龍購買光通電科
    技公司股票，當時宜蘭縣羅東鎮○○路154 號3 樓分為2 個
    團隊，分別作業績，伊團隊是由周久龍帶隊，另一團隊是被
    告帶隊，伊之前有稱呼過被告處長，因為在同一個處所辦公
    司，大家都叫被告處長，剛開始正典資訊只有伊的團隊，被
    告是在別的地方開設1 個團隊，後來才合併在一起，但2個
    團隊，1 個是周久龍負責，另1 個是被告負責，被告是她們
    團隊的最高職務等語（見原審卷二第191 頁、第193 至197
    頁）。則上開證人游淑妃、程文芳所證被告帶領正典資訊內
    之宜蘭團隊情節大致相符，參酌被告係應徵儲備幹部，且在
    正典資訊內負責「上課」之主管業務，已如前述，復有扣案
    如附表一編號61所示證物內書寫有「美齡處長」稱謂等語之
    卡片可資佐證（外放贓證物），則被告於正典資訊擔任主管
    職（宜蘭團隊負責人）之事實亦堪認定。證人簡文騰雖於原
    審審理時證稱：標準集團並無處長的編制，外人不會稱呼分
    支營業處的負責人為處長云云（見原審卷二第176 頁、第17
    8 頁）；被告亦具狀辯稱：伊於91年5 月間進入億富國際有
    限公司羅東分處工作，因業績不錯而當上羅東分處之「處長
    」，證人游淑妃、程文芳斯時亦在其麾下擔任業務員，因此
    一直稱呼被告為「處長」云云（見本院卷第42頁）。惟被告
    於偵查中已明白否認與證人程文芳相識（見偵2228卷第114
    頁），嗣審理中改稱證人程文芳曾在其麾下任職，顯見乃臨
    訟杜撰，不足採信，又縱使他人對被告使用非標準集團編制
    內之稱謂，或被告本人從未賣出未上市（櫃）公司股票，及
    被告因業績不佳而離職等情屬實，亦均無礙被告於正典資訊
    確係擔任主管級負責人一職之認定。
  (四)按共同正犯之成立，祇須具有犯意之聯絡，行為之分擔，既
    不問犯罪動機起於何人，亦不必每一階段犯行，均經參與；
    共同實行犯罪行為之人，在合同意思範圍內，各自分擔犯罪
    行為之一部，相互利用他人之行為，以達其犯罪之目的者，
    即應對於全部所發生之結果，共同負責；又共同正犯之意思
    聯絡，原不以數人間直接發生者為限，即有間接之聯絡者，
    亦包括在內（最高法院28年上字第3110號判例、34年上字第
    862 號判例、77年台上字第2135號判例參照）。本件標準集
    團主要幹部成員林子正、黃達暉、胡國新、簡文騰，為以類
    似多層次傳銷方式分享販賣未上市（櫃）公司股票之佣金，
    分別與各關係企業或營業處負責人有販賣未上市（櫃）公司
    股票之直接犯意聯絡，各關係企業或營業處負責人亦與旗下
    銷售未上市（櫃）公司股票之業務員有直接犯意聯絡，依上
    開判例見解，各關係企業或營業處人員彼此間透過標準集團
    主要幹部成員就形成具有銷售未上市（櫃）公司股票之間接
    犯意聯絡，並分由主要幹部或各關係企業及營業處負責人為
    業務員上課，推銷未上市（櫃）公司股票，各關係企業及營
    業處業務員並實際向不特定人推銷未上市（櫃）公司股票，
    彼此間即形成標準集團販售未上市（櫃）公司股票之共同正
    犯結構，是被告藉由至聯翔投顧應徵，經簡文騰面試為儲備
    幹部，並實際至聯翔投顧關係企業正典資訊營業處帶領團隊
    負責未上市（櫃）公司股票之買賣業務，其間為推銷未上市
    （櫃）公司股票，對前來面試之人「上課」，其於任職期間
    ，對上開共同執行銷售未上市（櫃）公司股票業務之事實，
    自有犯意聯絡及行為分擔甚明。是被告具狀辯稱以多層次傳
    銷方式販賣未上市（櫃）公司股票，僅縱向間有共犯關係，
    橫向間並無共犯關係，簡文騰等人指示他人販賣未上市（櫃
    ）公司股票，被告並不能分霑利益，無與之聯絡謀議之可能
    云云（見本院卷第19至20頁），即無足採。
  (五)此外，復有如附表所示之物扣案可資佐證。綜上所述，本件
    事證明確，被告非法經營證券業務罪犯行堪以認定，應依法
    論科。
參、論罪科刑
一、被告行為後，刑法業於94年2 月2 日修正公佈，95年7 月1
    日起施行。按行為後法律有變更者，適用行為時之法律，但
    行為後之法律有利於行為人者，適用最有利於行為人之法律
    ，刑法第2 條第1 項定有明文。茲本條係規範行為後法律變
    更所生新舊法律比較適用之準據法，本身尚無新舊法比較之
    問題，於新法施行後，應一律適用新法第2 條第1 項之規定
    ，為「從舊從輕」之比較（最高法院95年5 月23日95年度第
    八次刑庭會議決議參照）。
  (一)現行刑法第28條規定「二人以上共同實行犯罪之行為者，皆
    為正犯。」考其立法理由，係將修正前共同正犯包括「陰謀
    共同正犯」及「預備共同正犯」之範圍，縮小在著手「實行
    」犯罪概念下共同參與行為者為限，始成立共同正犯，爰將
    原條文文字「實施」修正為「實行」，是以新刑法對於共同
    正犯之規定，與修正前相較，其所定共同正犯之範圍與修正
    前已有變更（最高法院96年度台上字第1126號判決、96年度
    台上字第934 號判決），經比較修正前、後之規定，以修正
    後之規定對被告較有利。
  (二)證券交易法第175 條法定罰金刑最低度部分，修正前刑法第
    33條第5 款規定為銀元1 元（並依罰金罰鍰提高標準條例第
    1 條前段規定提高10倍後，折算為新臺幣30元）以上，修正
    後刑法第33條第5 款則修正為新臺幣1 千元以上，以百元計
    算，是比較修正前後罰金刑最低度部分，應以修正前之規定
    對被告人較為有利。
  (三)本件綜合上揭新舊刑法比較之結果，並本於統一性及整體性
    原則，修正前之刑法較有利於被告，爰一體適用修正前之刑
    法。
  (四)至有關易科罰金（包括其折算標準）之修正部分，乃相當於
    科刑規範事項之變更，故如行為後有關易科罰金之規定有所
    變更者，亦應依刑法第2 條第1 項規定，為新舊法之「從舊
    從輕」比較；且所謂比較新舊法應整體適用，不能割裂適用
    ，乃係指與罪刑有關之本刑而言，並不包括易刑處分，故事
    關刑罰執行之易刑處分仍應分別適用最有利於行為人之法律
    （最高法院96年度台上字第2233號判決參照）。刑法第41條
    第1 項前段關於易科罰金之折算標準，原依罰金罰鍰提高標
    準條例第2 條（已於95年7 月1 日刪除）之規提高100 倍，
    而為以銀元100 元、200 元、300 元折算1 日，修正為以新
    台幣1000元、2000元、3000元折算1 日，修正前之規定較有
    利於被告。
  (五)另證券交易法第44條於被告行為後雖有修正，惟第44條第1
    項於修正前後之規定俱屬相同，是無新舊法比較之問題，併
    此敘明。
二、核被告所為，係犯證券交易法第44條第1 項後段非證券商不
    得經營證券業務之規定，應依同法第175 條之規定予以論罪
    。被告於93年8 月間至同年9 月其離職期間，與簡文騰、黃
    達暉、胡國新、林子正及在聯翔公司及「正典資訊」共同經
    營銷售未上市（櫃）公司股票之人員間，就上開犯行，有犯
    意聯絡及行為分擔，為共同正犯。又被告違反證券交易法第
    44條第1 項後段規定之犯行，既謂業務，其本質即有反覆繼
    續為之之性質，乃集合犯，故被告與簡文騰等人在其任職期
    間多次非法銷售未上市( 櫃) 公司股票之行為，係以銷售圖
    利為目的之營業性行為，具有不斷反覆實施之特性，核屬營
    業性質之集合犯，為包括一罪，應僅成立一非法經營證券業
    務之罪。
三、原審本同上之見解，適用證券交易法第175 條、第44條第1
    項後段（原判決據上論斷欄漏引）、刑法第11條前段、第2
    條第1 項前段、修正前刑法第28條、第41條第1 項前段、廢
    止前罰金罰鍰提高標準條例第2 條、現行法規所定貨幣單位
    折算新臺幣條例第2 條、中華民國九十六年罪犯減刑條例第
    2 條第1 項第3 款、第7 條、第9 條規定，並審酌被告意圖
    營利，共同未經主管機關許可及發給許可證，即行經營證券
    業務之動機、目的、手段與涉案期間非長，未及2 個月，兼
    衡其違法經營證券業務尚未獲得利益，與對證券市場、交易
    秩序所肇危害之程度、犯後之態度及公訴人具體求處有期徒
    刑8 月，尚嫌過重等一切情狀，及被告犯罪時間，係於96年
    4 月24日以前，合於中華民國96年罪犯減刑條例第2 條第1
    項第3 款之規定，而量處被告有期徒刑4 月，減為有期徒刑
    2 月，並諭知易科罰金折算標準以銀元300 元即新臺幣900
    元折算1 日。另認扣案如附表編號1 至4 、6 至7 、11、15
    至16、21、23、25、27、28、32至35、37、40、42至43、45
    至48、72至81號，分係原審共同被告楊松山及另案被告胡國
    新、陳宥穎、林良苑、呂嘉縈等人所有，供本案犯罪所用或
    預備之物，業經本院97年度上訴字第5802號判決依刑法第38
    條第1項第2款規定宣告沒收確定在案，因上開物品依法非屬
    義務沒收之物品，爰不再重覆宣告沒收。至附表所示其餘扣
    案物，被告否認為其所有或供犯罪所用或預備之物，復無證
    據證明係共犯所有供本案犯罪所用或預備之物，且均非屬違
    禁物，亦不併為沒收之宣告。核其認事用法並無不合，其量
    刑亦稱妥適。被告上訴否認犯罪，為無理由，應予駁回。
據上論斷，應依刑事訴訟法第368條，判決如主文。
本案經檢察官黃朝貴到庭執行職務。
中    華    民    國    99    年    12    月    22    日
                  刑事第二庭審判長  法  官   洪光燦
                                    法  官   林恆吉
                                    法  官   楊照男
以上正本證明與原本無異。
不得上訴。
                                    書記官   陳紀語
中    華    民    國    99    年    12    月    22    日
附錄：本案論罪科刑法條全文
證券交易法第175 條：
違反第18條第1項、第22條、第28條之2第1項、第43條第1項、第
43條之1第2項、第3項、第43條之5第2項、第3項、第43條之6第1
項、第44條第1項至第3項、第60條第1項、第62條第1項、第93條
、第96條至第98條、第116條、第120條或第160條之規定者，處2
年以下有期徒刑、拘役或科或併科新臺幣180萬元以下罰金。
證券交易法第44條第1項：
證券商須經主管機關之許可及發給許可證照，方得營業；非證券
商不得經營證券業務。
附表：
┌─┬────────────────┬─────────┬─────────────┐
│編│證         據                   │所  有  人        │搜索扣押之時間、地點      │
│號│                                │                  │                          │
├─┼────────────────┼─────────┼─────────────┤
│01│產品簡介4冊                     │林良苑            │94年7 月14日、宜蘭縣宜蘭市│
├─┼────────────────┼─────────┤舊城東路50號10樓（宜翔投顧│
│02│筆記本5冊                       │林良苑            │營業處所）                │
├─┼────────────────┼─────────┤                          │
│03│筆記本2冊                       │胡國新            │                          │
├─┼────────────────┼─────────┤                          │
│04│客戶長期追蹤訪談表8頁           │林良苑            │                          │
├─┼────────────────┼─────────┤                          │
│05│信件等資料                      │林良苑            │                          │
├─┼────────────────┼─────────┤                          │
│06│磁片2張                         │林良苑            │                          │
├─┼────────────────┼─────────┤                          │
│07│分機表2頁                       │林良苑            │                          │
├─┼────────────────┼─────────┤                          │
│08│營業執照營利事業登記證2頁       │林良苑            │                          │
├─┼────────────────┼─────────┤                          │
│09│名片及信件資料2頁               │胡國新            │                          │
├─┼────────────────┼─────────┤                          │
│10│身份證影本11頁                  │林良苑            │                          │
├─┼────────────────┼─────────┤                          │
│11│人事訓練追蹤表1頁               │林良苑            │                          │
├─┼────────────────┼─────────┤                          │
│12│相片4張                         │林良苑            │                          │
├─┼────────────────┼─────────┤                          │
│13│本票14張                        │林良苑            │                          │
├─┼────────────────┼─────────┤                          │
│14│名片資料2張                     │林良苑            │                          │
├─┼────────────────┼─────────┤                          │
│15│匯款回條5頁                     │胡國新            │                          │
├─┼────────────────┼─────────┤                          │
│16│行事曆1冊                       │林良苑            │                          │
├─┼────────────────┼─────────┤                          │
│17│出入證4張                       │林良苑            │                          │
├─┼────────────────┼─────────┤                          │
│18│公司公告2頁                     │林良苑            │                          │
├─┼────────────────┼─────────┤                          │
│19│剪報資料1冊                     │林良苑            │                          │
├─┼────────────────┼─────────┤                          │
│20│聯翔投顧公司名片申請1冊         │林良苑            │                          │
├─┼────────────────┼─────────┤                          │
│21│股票介紹資料3冊                 │林良苑            │                          │
├─┼────────────────┼─────────┤                          │
│22│傳真資料11頁                    │林良苑            │                          │
├─┼────────────────┼─────────┤                          │
│23│委任契約書6頁                   │林良苑            │                          │
├─┼────────────────┼─────────┤                          │
│24│元勝投顧繳款單1張               │林良苑            │                          │
├─┼────────────────┼─────────┤                          │
│25│送件明細表1冊                   │林良苑            │                          │
├─┼────────────────┼─────────┤                          │
│26│光碟2張                         │林良苑            │                          │
├─┼────────────────┼─────────┤                          │
│27│業績換算表6頁                   │林良苑            │                          │
├─┼────────────────┼─────────┤                          │
│28│寰震科技業績目標表              │林良苑            │                          │
├─┼────────────────┼─────────┤                          │
│29│信件資料及相片1冊               │林良苑            │                          │
├─┼────────────────┼─────────┤                          │
│30│浮水印紙1冊                     │林良苑            │                          │
├─┼────────────────┼─────────┤                          │
│31│文件3頁                         │林良苑            │                          │
├─┼────────────────┼─────────┤                          │
│32│聯翔、宜翔、標勁投顧貼字招牌1 袋│林良苑            │                          │
├─┼────────────────┼─────────┤                          │
│33│標準（公司）貼字招牌1袋         │林良苑            │                          │
├─┼────────────────┼─────────┼─────────────┤
│34│桌上型電腦列印資料3頁           │陳宥穎            │94年7 月14日、宜蘭縣頭城鎮│
├─┼────────────────┼─────────┤青雲路3 段199 號3 樓（頭城│
│35│桌上型電腦列印資料10頁          │陳宥穎            │營業處所）                │
├─┼────────────────┼─────────┼─────────────┤
│36│光碟片6張                       │楊松山            │94年7 月14日、宜蘭縣羅東鎮│
├─┼────────────────┼─────────┤興東路263 號2 樓之1 （旭日│
│37│收據1本                         │楊松山            │創投營業處所）            │
├─┼────────────────┼─────────┤                          │
│38│職員證2張                       │楊松山            │                          │
├─┼────────────────┼─────────┤                          │
│39│公司大、小章拓印1張             │楊松山            │                          │
├─┼────────────────┼─────────┤                          │
│40│資料6張                         │楊松山            │                          │
├─┼────────────────┼─────────┤                          │
│41│職員名片影本2張                 │楊松山            │                          │
├─┼────────────────┼─────────┤                          │
│42│問卷調查表14張                  │楊松山            │                          │
├─┼────────────────┼─────────┤                          │
│43│行銷資料37張                    │楊松山            │                          │
├─┼────────────────┼─────────┤                          │
│44│工作紀錄1冊                     │秋國書            │                          │
├─┼────────────────┼─────────┤                          │
│45│記事本1冊                       │胡國新            │                          │
├─┼────────────────┼─────────┤                          │
│46│記事本1冊                       │楊松山            │                          │
├─┼────────────────┼─────────┤                          │
│47│記事本1冊                       │楊松山            │                          │
├─┼────────────────┼─────────┤                          │
│48│記事本1冊                       │楊松山            │                          │
├─┼────────────────┼─────────┤                          │
│49│量威電池公司股東印鑑卡3張       │黃俊通等3人       │                          │
├─┼────────────────┼─────────┤                          │
│50│股東開會通知40張                │鄭惠清等40人      │                          │
│  │                                │                  │                          │
├─┼────────────────┼─────────┤                          │
│51│員工通訊錄影本1張               │楊松山            │                          │
├─┼────────────────┼─────────┤                          │
│52│宣傳海報1張                     │楊松山            │                          │
├─┼────────────────┼─────────┼─────────────┤
│53│臺北市政府營業事業登記證、財政部│呂嘉豪            │94年7 月14日、臺北市○○街│
│  │證券投資顧問事業執照、經濟部公司│                  │89號2 樓（聯翔投顧營業處所│
│  │登記執照                        │                  │）                        │
├─┼────────────────┼─────────┤                          │
│54│大信證券投資顧問公司全權委託投資│呂嘉豪            │                          │
│  │業規則1冊                       │                  │                          │
├─┼────────────────┼─────────┤                          │
│55│公會編定全權委託業務經營原則1冊 │呂嘉豪            │                          │
├─┼────────────────┼─────────┼─────────────┤
│56│相簿3本                         │聯翔投顧          │94年7 月20日、宜蘭縣羅東鎮│
├─┼────────────────┼─────────┤和平路154 號3 樓（正典資訊│
│57│營利事業登記證暨投資顧問事業營業│聯翔投顧          │營業處所）                │
│  │執照影本2張                     │                  │                          │
├─┼────────────────┼─────────┤                          │
│58│資料7冊                         │聯翔投顧          │                          │
├─┼────────────────┼─────────┤                          │
│59│開放式基金傳真交易授權同意書14頁│陳麗鳳等人        │                          │
├─┼────────────────┼─────────┤                          │
│60│筆記本1本                       │聯翔投顧          │                          │
├─┼────────────────┼─────────┤                          │
│61│黃美齡收件信封3張               │聯翔投顧          │                          │
├─┼────────────────┼─────────┤                          │
│62│印章6枚                         │游淑妃、蔡明熾、黃│                          │
│  │                                │美齡、陳君雯      │                          │
├─┼────────────────┼─────────┤                          │
│63│名片3張                         │聯翔投顧          │                          │
├─┼────────────────┼─────────┤                          │
│64│銀行單據7張                     │陳君雯            │                          │
├─┼────────────────┼─────────┤                          │
│65│戶口名簿影本1張                 │游淑妃            │                          │
├─┼────────────────┼─────────┤                          │
│66│收據1頁                         │聯翔投顧          │                          │
├─┼────────────────┼─────────┤                          │
│67│光碟資料1片                     │聯翔投顧          │                          │
├─┼────────────────┼─────────┤                          │
│68│資料夾（執行長電話）1個         │聯翔投顧          │                          │
├─┼────────────────┼─────────┼─────────────┤
│69│繳款通知書1張                   │陳新坤            │94年7 月20日、宜蘭縣宜蘭市│
│  │                                │                  │光復路48號10樓（隆翔投顧營│
│  │                                │                  │業處所）                  │
├─┼────────────────┼─────────┼─────────────┤
│70│呂嘉縈主動提供之名片及薪資單1頁 │呂嘉縈            │呂嘉縈主動提出            │
├─┼────────────────┼─────────┤                          │
│71│呂嘉縈主動提供之參訪科景生物科技│呂嘉縈            │                          │
│  │公司之光碟1片                   │                  │                          │
├─┼────────────────┼─────────┤                          │
│72│呂嘉縈主動提供之維綱認購書1頁   │呂嘉縈            │                          │
├─┼────────────────┼─────────┤                          │
│73│呂嘉縈主動提供之空白股票認購單6 │呂嘉縈            │                          │
│  │頁                              │                  │                          │
├─┼────────────────┼─────────┤                          │
│74│呂嘉縈主動提供之會員股票投資標的│呂嘉縈            │                          │
│  │公司1冊                         │                  │                          │
├─┼────────────────┼─────────┤                          │
│75│呂嘉縈主動提供之已使用股票認購確│呂嘉縈            │                          │
│  │認單7頁                         │                  │                          │
├─┼────────────────┼─────────┤                          │
│76│呂嘉縈主動提供之標準投顧未上市股│呂嘉縈            │                          │
│  │票介紹1冊                       │                  │                          │
├─┼────────────────┼─────────┤                          │
│77│呂嘉縈主動提供之推銷科景公司股票│呂嘉縈            │                          │
│  │資料1冊、微瑞公司營運分析資料1冊│                  │                          │
│  │、慶良電子公司介紹1冊、維綱生物 │                  │                          │
│  │科技公司介紹1冊、光通電公司營運 │                  │                          │
│  │計畫1冊、寰震科技公司營運分析1冊│                  │                          │
│  │、寰震科技公司營運計畫書1冊、騏 │                  │                          │
│  │正公司營運計畫書1冊、騏正公司研 │                  │                          │
│  │究報告1冊、騏正公司介紹1冊      │                  │                          │
├─┼────────────────┼─────────┤                          │
│78│呂嘉縈主動提供之教戰守則1冊     │呂嘉縈            │                          │
├─┼────────────────┼─────────┤                          │
│79│呂嘉縈主動提供之標準投顧公司員工│呂嘉縈            │                          │
│  │教材2冊                         │                  │                          │
├─┼────────────────┼─────────┤                          │
│80│呂嘉縈主動提供之標準投顧公司投資│呂嘉縈            │                          │
│  │輔導釋股成功並上市、上櫃公司資料│                  │                          │
│  │1冊                             │                  │                          │
├─┼────────────────┼─────────┤                          │
│81│呂嘉縈主動提供之標準投顧公司研究│呂嘉縈            │                          │
│  │報告2冊                         │                  │                          │
└─┴────────────────┴─────────┴─────────────┘

司法院資訊處製作；財團法人民間司法改革基金會備份。
